【裁判字號】    98,易,1469
【裁判日期】    990618
【裁判案由】    傷害
【裁判全文】
臺灣臺南地方法院刑事判決              98年度易字第1469號
公  訴  人  臺灣臺南地方法院檢察署檢察官
被      告  甲○○
上列被告因傷害案件，經檢察官提起公訴（98年度偵字第9773號）
，本院判決如下：
    主  文
甲○○傷害人之身體，處拘役拾伍日，如易科罰金，以新臺幣壹
仟元折算壹日。
    事  實
一、甲○○與丙○○（另行審結）係共同在臺南市○○街○段97
    巷102號2樓分租房間之住戶，二人平日相處不睦。甲○○因
    遭人毀損其房間內物品，懷疑係丙○○所為，乃於民國98年
    6月6日22時50分許，在其房間內大聲抱怨衣服、物品遭毀損
    情事，適在隔壁房間之丙○○聽聞後心生不滿，遂找甲○○
    理論並與之發生口角。丙○○憤而基於傷害之犯意，以徒手
    及持不明工具與腳踹之方式毆打甲○○之臉部及四肢等處，
    因而致甲○○受有頭部外傷併牙齒缺損、右下肢挫傷、右上
    肢挫傷、左食指挫傷等傷害。甲○○遭受攻擊後，亦基於傷
    害之故意，徒手抓傷丙○○頸部、肩部、胸部及手部等處，
    因而致丙○○受有頸部兩處深抓傷8公分、左上背4公分抓傷
    、前胸兩處抓傷5公分及6公分、右肩4公分抓傷、右前臂2
    公分抓傷、右胸2公分抓傷等傷害。
二、案經丙○○訴由臺南市警察局第三分局報告台灣台南地方法
    院檢察署檢察官偵查起訴。
    理  由
壹、證據能力之認定：
一、按刑事訴訟法第159條之3規定：「被告以外之人於審判中有
    下列情形之一，其於檢察事務官、司法警察官或司法警察調
    查中所為之陳述，經證明具有可信之特別情況，且為證明犯
    罪事實之存否所必要者，得為證據：一、死亡者。，二、身
    心障礙致記憶喪失或無法陳述者。三、滯留國外或所在不明
    而無法傳喚或傳喚不到者。四、到庭後無正當理由拒絕陳述
    者。」立法意旨係以被告以外之人發生事實上無從為直接審
    理之原因，而其於檢察事務官、司法警察（官）調查中所為
    之陳述，係在可信之特別情況下所為，且為證明犯罪事實之
    存否所必要者，為求實體真實發現之訴訟目的，故例外承認
    該等審判外之陳述，亦得為證據。而所稱「所在不明而無法
    傳喚或傳喚不到」，係指非因國家機關之疏失，於透過一定
    之法律程序或使用通常可能之方式為調查，仍不能判明其所
    在之情形而言，最高法院98台上7105號、96年台上第413號
    著有判決可資參照。查證人即告訴人丙○○經本院依法傳喚
    未到庭一節，業有本院報到單一紙（參見本院卷第19頁）在
    卷。本院復命警至證人丙○○戶籍地（台南縣關廟鄉○○村
    ○○路738巷2號）與居所（台南市○○區○○路2段93巷53
    號、台南市○○街○段97巷102號）拘提，亦因證人丙○○已
    未居住於前開三址而未能尋獲，有本院拘票及拘提警員報告
    書各三紙在卷（參見本院卷第32頁至第41頁），是堪認證人
    丙○○確已因所在不明而無法傳喚。
二、訊據證人即製作告訴人丙○○警詢筆錄之台南市警察局第三
    分局警員陳維德於本院審理時證稱：其接獲被告甲○○告訴
    證人丙○○傷害後，即發通知書通知告訴人丙○○到案製作
    筆錄，告訴人丙○○一到警局即稱其要告被告甲○○傷害，
    並提出診斷證明書：其先為告訴人丙○○製作第一次警詢筆
    錄後，發現尚有疏漏未及詢問事項，遂於同日再次通知告訴
    人丙○○到場製作第二次警詢筆錄；其兩度為告訴人丙○○
    製作警詢筆錄均在偵查隊大辦公室處，而該辦公室會有警察
    同仁出入，此外，亦有少數應訊民眾會在該處進出；另結證
    稱：告訴人丙○○製作警詢筆錄時，精神狀況良好，可以一
    問一答方式進行，並於製作完畢後，請告訴人丙○○閱讀後
    ，再讓告訴人丙○○簽名；其兩度為告訴人丙○○製作警詢
    筆錄均有全程錄音錄影（參見本院卷第79頁至第80頁），依
    此，告訴人丙○○製作警詢筆錄時，係在他人可進出之場所
    製作警詢筆錄，並以全程錄音錄音方式為之，且經告訴人丙
    ○○閱讀後簽名，堪認告訴人丙○○警詢筆錄之製作過程，
    具有可信之特別狀況。
三、綜此，證人即告訴人丙○○98年6月24在台南市警察局第三
    分局製作之2份警詢筆錄，雖屬被告以外之人於審判外之言
    詞，然因證人丙○○業已因所在不明無法傳喚，且該2份警
    詢筆錄之製作，具有可信之特別狀況，且該2份筆錄亦屬證
    明犯罪事實之存否所必要之證據，故應認該2份警詢筆錄已
    具備刑事訴訟法第159條之3所示可得採為證據之要件，具有
    證據能力，而得採為認定事實之依據。
貳、實體事實之認定：
一、訊據被告甲○○於本院審理時固坦承於前揭時地與告訴人丙
    ○○發生爭執且告訴人丙○○曾出手毆打伊致其受傷等情，
    惟矢口否認涉有傷害犯行，辯稱：當時伊僅係抵抗告訴人丙
    ○○之攻擊，並未出手毆打告訴人丙○○，伊所為應屬正當
    防衛；另告訴人丙○○所受傷勢並非全數為伊所造成云云。
二、經查：
  (一)被告甲○○於98年6月6日22時50分許，在其位於台臺南市○
    ○街○段97巷102號2樓分租房間與告訴人丙○○發生口角衝
    突一節，業據被告甲○○於警詢及偵審中自承不諱，並經告
    訴人丙○○於警詢中陳述雙方發生衝突進而拉扯等情（參見
    警卷第1頁至第3頁），此部分事實應可認定。又被告甲○○
    於前開衝突中，受告訴人丙○○毆打與腳踹等方式攻擊，因
    而受有頭部外傷併牙齒缺損、右下肢挫傷、右上肢挫傷、左
    食指挫傷等傷害，復據被告甲○○於偵查及本院審理時供述
    明確，並有財團法人奇美醫院診斷證明書1紙（參見警卷第9
    頁）在卷可稽，此部分事實亦堪認定。
  (二)告訴人丙○○於警詢中陳明：其在前開衝突中，遭被告甲○
    ○抓傷（參見警卷第3頁），而被告甲○○於偵查中兩度供
    稱：伊遭告訴人丙○○毆打時，伊曾用手把告訴人揮開，也
    許可能是伊指甲有揮到告訴人等語（參見偵卷第4頁、第16
    頁），足見告訴人丙○○前開指訴，當非無據。又告訴人丙
    ○○於前開衝突中，受有頸部兩處深抓傷8公分、左上背4公
    分抓傷、前胸兩處抓傷5公分及6公分、右肩4公分抓傷、右
    前臂2公分抓傷、右胸2公分抓傷等傷害等情，亦有行政院衛
    生署台南醫院98年6月13日診斷證明書1份（參見警卷第10頁
    ）在案可參，復可佐證告訴人丙○○前開遭被告甲○○抓傷
    等語，所言不虛。
  (三)被告甲○○於本院審理時雖辯稱：告訴人丙○○所受前開傷
    勢並非於該次衝突中所受傷害，可能係告訴人丙○○自行抓
    傷云云。惟證人即案發當時據報前往處理被告甲○○與告訴
    人丙○○發生衝突之警員倪文彬於本院審理時到庭結證稱：
    其到現場處理時，經被告甲○○告知告訴人丙○○毆打伊後
    ，其遂至二樓丙○○住處詢問告訴人丙○○事發經過，告訴
    人丙○○當場坦承毆打被告甲○○，但表示也遭被告甲○○
    出手毆打；當時其曾看到告訴人丙○○手部有傷痕；另證稱
    ：告訴人丙○○當時上半身穿著背心式內衣，上半身有好幾
    處傷痕，脖子好像也有傷痕等語（參見本院卷第62頁背面至
    第63頁）。參以證人倪文彬身為現場處理警員，與被告甲○
    ○與告訴人丙○○均無利害關係，其陳述當無偏頗被告或告
    訴人任何一方之理，是其前開證述應可採信。而證人倪文彬
    於本院證述其當日所見告訴人丙○○所受傷勢，與告訴人丙
    ○○之診斷證明書所示傷勢遍及手部、前胸、頸部等情，亦
    相符和，是可認定告訴人丙○○之診斷證明書所受傷勢，確
    係與被告甲○○發生衝突所致。被告甲○○所為對告訴人丙
    ○○所受傷勢之質疑，應無可採。
  (四)另被告甲○○於警詢中陳稱：告訴人丙○○係以拳腳及以拳
    握不明物品攻擊（參見警卷第4頁背面）；嗣於偵查中則稱
    ：丙○○出拳毆打伊頭部牙齒，並以腳踹伊右腳等語（參見
    偵卷第4頁）；復於本院審理時供稱：丙○○用有手打伊頭
    部，伊倒地後，復以手腳踢伊，待伊爬起後，再以拳頭打伊
    （參見本院卷第84頁背面），是觀被告甲○○歷次供述告訴
    人丙○○對其攻擊手段與過程可知，告訴人丙○○均係以拳
    腳攻擊被告甲○○，是被告甲○○如係本於正當防衛之心態
    出手阻擋告訴人丙○○之攻擊，衡情應以告訴人丙○○之手
    腳作為防衛之對象。然依告訴人丙○○所受傷勢遍布告訴人
    丙○○之頸部、前胸、肩膀、手部，並非以拳腳為限。顯見
    被告甲○○出手之際，已係本於傷害之故意，而非單純防衛
    自己之意思。是被告甲○○辯稱：其揮手之舉，僅係單純正
    當防衛，並無傷害告訴人丙○○之故意云云，當無可採。
  (五)綜此，被告甲○○傷害犯行明確，堪以認定，應依法論科。
三、核被告甲○○所為係犯刑法第277條第1項之傷害罪。爰審酌
    被告甲○○係因先遭告訴人丙○○之攻擊，始生傷害告訴人
    丙○○之犯罪動機、傷害告訴人丙○○之手段、告訴人丙○
    ○所受傷害、被告甲○○自身所受傷勢及其生活狀況、品行
    、智識程度、犯罪後否認犯行之態度等一切情狀，量處如主
    文所示之刑，並諭知易科罰金之折算標準，以資懲儆。
據上論斷，應依刑事訴訟法第299條第1項前段、刑法第277條第1
項、第41條第1項，刑法施行法第1條之1，判決如主文。
本案經檢察官乙○○到庭執行職務。
中    華    民    國    99    年    6     月    18    日
                  刑事第十庭    法  官  高如宜
以上正本證明與原本無異。
如不服本判決應於收受本判後10日內向本院提出上訴書狀，並應
敘述具體理由。其未敘述上訴理由者，應於上訴期間屆滿後20日
內向本院補提理由書狀（均須按他造當事人之人數附繕本）「切
勿逕送上級法院」。
                                書記官  陳姿利
中    華    民    國    99    年    6     月    18    日
附錄所犯法條：
刑法第277條
傷害人之身體或健康者，處3年以下有期徒刑、拘役或1千元以下
罰金。
犯前項之罪因而致人於死者，處無期徒刑或7年以上有期徒刑；
致重傷者，處3年以上10年以下有期徒刑。

司法院資訊處製作；財團法人民間司法改革基金會備份。
